【裁判字號】    89,訴,1671
【裁判日期】    920731
【裁判案由】    違反槍砲彈藥刀械管制條例等
【裁判全文】
臺灣桃園地方法院刑事判決                        八十九年度訴字第一六七一號
    公  訴  人  臺灣桃園地方法院檢察署檢察官
    被      告  甲○○
右列被告因槍砲彈藥刀械管制條例等案件，經檢察官提起公訴（八十九年度偵字第一
一九四０號），本院判決如左：
    主  文
甲○○未經許可，寄藏子彈，累犯，處有期徒刑伍月，併科罰金新台幣陸萬元，有期
徒刑如易科罰金及罰金如易服勞役，均以銀元佰元即新台幣玖佰元折算壹日。又持
有第一級毒品，累犯，處有期徒刑伍月，如易科罰金，以銀元佰元即新台幣玖佰元
折算壹日，扣案之第一級毒品海洛因貳小包（驗餘淨重貳點貳公克）及含海洛因之
三五牌香煙頭貳支，均沒收銷燬之。應執行有期徒刑捌月，併科罰金新台幣陸萬元，
有期徒刑如易科罰金及罰金如易服勞役，均以銀元佰元即新台幣玖佰元折算壹日，
扣案之第一級毒品海洛因貳小包（驗餘淨重貳點貳公克）及含海洛因之三五牌香煙
頭貳支，均沒收銷燬之。
    事  實
一、甲○○曾因違反麻醉藥品管理條例案件，經本院以八十四年度易字第四七五五號
    判處有期徒刑七月，嗣經臺灣高等法院以八十五年度上易字第五六七號判決駁回
    上訴確定，並於八十六年一月二十三日縮刑期滿執行完畢。詎猶不知悔改，復於
    八十七年四月十四日二十一時前之某時，在其向鍾昌明借住之桃園縣大溪鎮○○○街九九巷十七號住處，受年籍姓名不詳綽號「阿閩」之成年男子所託，代為保
    管「阿閩」未經許可而持有具殺傷力之制式零點四五吋子彈一顆，並將收受之上
    開子彈置放於上址住處，而未經許可寄藏之；且其明知海洛因係毒品危害防制條
    例第二條第一項第一款所規定之第一級毒品，不得持有，竟於同日二十二時許，
    在上址住處，收受真實姓名年籍均不詳、綽號「大頭」之成年男子所寄放之第一
    級毒品海洛因二小包（驗餘淨重二．三二公克）及含海洛因之三五牌香煙頭二支
    ，並藏放於上址客廳內而持有之。嗣於同年四月十五日二十時許，在上址為警查
    獲，並扣得上開制式零點四五吋子彈一顆、第一級毒品海洛因二小包（驗餘淨重
    二．三二公克）及含海洛因之三五牌香煙頭二支，始悉上情。
二、案經桃園縣警察局楊梅分局報告臺灣桃園地方法院檢察署檢察官偵查起訴。
    理  由
壹、有罪部分
一、訊據被告甲○○固坦承寄藏「阿敏」交付之上開制式零點四五吋子彈，並經警於
    右揭時地扣得上開制式子彈、海洛因二小包及含海洛因之三五牌香煙頭二支等情
    不諱，惟矢口否認有何違反槍砲彈藥刀械管制條例或毒品危害防制條例之犯行，
    辯稱：伊不知該子彈具殺傷力，而扣案海洛因二小包及含海洛因之三五牌香煙頭
    二支，則係伊所有供施用海洛因之用，查獲之初，因施用海洛因之行為，尚屬肅
    清煙毒條例第九條第一項之重罪，才否認有施用海洛因之犯行云云。經查：
  (一)扣案子彈經囑託內政部警政署刑事警察局鑑定結果，認：係制式口徑０點四五吋
    子彈，彈底標記為"60A 4550"，送鑑時彈頭上具拆解痕跡，經拆解檢視，其內火
    藥已減少，經實際試射仍可擊發，認具殺傷力等情，有該局八十七年四月二十四
    日刑鑑字第二七０五六號鑑驗通知書一紙在卷可稽，足見上開子彈具殺傷力一節
    ，應無疑義。而被告於八十五年五月中旬，即因受真實姓名不詳綽號「俊哥」之
    男子所託，寄藏包括可發射子彈具殺傷力之仿半自動改造玩具手槍一枝、具殺傷
    力之子彈二顆於桃園縣桃園市○○○街九十八號八樓租屋處，由檢察官於八十六
    年二月十五日提起公訴，並經臺灣高等法院於八十九年八月三十一日以八十九年
    上訴字第八十八號判決判處有期徒刑十月確定，有臺灣桃園地方法院檢察署八十
    五年偵字第一二七二二號起訴書影本一份及臺灣高等法院被告全國前案紀錄表附
    卷足佐，並非初次接觸槍、彈違禁物品之人，就本案制式子彈與市面所售無傷力
    玩具子彈間之差異，當不難區別，所辯：不知有殺傷力云云，無非事後卸責之詞
    ，自不足採信，其有寄藏具有殺傷力子彈之犯行，至為灼然。
  (二)另被告（冒名邱建邦）復於民國九十年十一月間某日，明知姓名年籍不詳，綽號
    「柏慶」者在桃園縣中壢市○○路六七０號九樓之二交付與其之貝瑞塔改造手槍
    一把（槍枝管制編號為0000000000號）、九０手槍制式子彈一顆、克
    拉克改造手槍一支與火藥（毛重二十二公克）等物，具殺傷力均非經許可不得無
    故持有，竟仍予以收受寄藏，進而持有，迄至同年十二月四日十六時三十分許，
    桃園縣警察局龜山分局員警至上址查訪案外人郭忠義時，被告因知無法繼續掩飾
    犯行，而自行交出前開物品之事實，固經臺灣桃園地方法院檢察署於九十一年一
    月二十八日，以九十年度偵字第二一０九八號提起公訴，現由本院來股以九十一
    年訴字第二九二號案件審理中（下簡稱：後案），此有前開起訴書及刑案查註紀
    錄表在卷可稽，被告對此雖辯稱：後案扣得之槍、彈係「阿閩」於八十七年四月
    十四日連同本案之０點四五吋制式子彈一併交付云云，惟查：被告於本案九十一
    年一月七日審理時，已當庭供稱：並未寄藏槍枝等語，即於後案警偵訊中亦一再
    供稱：上開槍、彈係綽號「柏慶」或「國慶」之男子在中壢市○○路六七０號九
    樓之二交付等語，參以前後二案查獲之時間相距達三年六月有餘，扣得子彈之口
    徑又非一致，難認係同次交付，且被告自承於九十年三月間即出監在外，倘後案
    扣得之槍、彈果係「阿敏」於八十七年四月間一併寄放，衡情被告豈有不急於交
    還之理，足見其後案槍、彈之寄藏行為顯係另行起意，而與本案無涉，被告上開
    所辯，無非意在獲邀裁判上一罪之寬減，要難採信。
  (三)又查扣之白粉二小包，經送法務部調查局鑑定結果，認係海洛因，淨重二‧三二
    公克（包裝重０‧八六公克），純度三‧九二％，純質淨重０‧０九公克，有該
    局鑑定通知書一紙在卷可按；另查扣之三五牌香煙頭二支，均殘留有海洛因成份
    ，亦經憲兵司令部刑事鑑識中心以八十八年四月二十日（八八）綱得字第０四九
    九五號鑑驗通知書鑑定在案，是被告甲○○為警查獲時所持有之物，確係海洛因
    二小包及含海洛因之三五牌香煙頭二支無訛，而上開海洛因及香煙頭係綽號「大
    頭」之男子置於上址由被告保管一事，業據被告於偵查中供承：海洛因是朋友的
    ，香煙頭係朋友帶過等語；嗣並於本院羈押訊問時，指稱：海洛因、香煙頭非伊
    所有等語；復於本院另案（八十六年度訴字第三五五號案件），八十七年六月二
    十二日調查時，當庭供承：海洛因二小包及含海洛因之香煙頭係「大頭仔」與伊
    談天時吸的等語；再於該案八十八年一月二十五日調查時供陳：八十七年四月十
    七日晚上十時許，「大頭」到三元一街找伊聊天，「大頭」有吸海洛因等語不諱
    ，核與同案被告乙○○於警局初訊時，供稱：八十七年四月十五日二十時許，在
    大溪鎮○○○街九九巷十七號內為警查獲之物品中，僅安非他命及贓車係被告甲○○所有等語；及於本院審理時當庭供證：含海洛因之香煙頭應該是朋友去找他
    時留下，且伊從未見過被告施用海洛因等語相符，查同案被告乙○○與被告於案
    發時乃情侶關係，又無仇恨，當無構陷被告之理，且其於查獲時與被告同在現場
    ，所為供述自堪採信，足見上開海洛因二小包及含海洛因之三五牌香煙頭二支顯
    非被告所有之物，再佐以海洛因之取得不易，綽號「大頭」者倘非交予被告保管
    ，又豈會任意將之棄置於被告住處，是被告受綽號「大頭」者委託保管而持有扣
    案海洛因及含含海洛因香煙頭之犯行，應堪認定。至被告所辯：扣案海洛因二小
    包及香煙頭，係伊所有供施用海洛因之用，因施用海洛因之行為，當時尚屬肅清
    煙毒條例第九條第一項之重罪，才否認施用云云，不但與上開事證不符，且當日
    查扣物品中另有分裝袋四十五個，經送鑑定結果，認均含有海洛因及安非他命之
    殘渣等情，復有前揭憲兵司令部刑事鑑識中心以八十八年四月二十日（八八）綱
    得字第○四九九五號鑑驗通知書一紙足憑，然被告竟始終供承上開分裝袋，係其
    所有供施用毒品所用之物不輟，反無避諱由該一證物可得查知其有施用海洛因之
    犯行，益徵扣案海洛因二小包及香煙頭確非被告所有，否則亦無單就此一部分予
    以否認之理，是被告案發前縱有施用毒品海洛因之行為，亦與本件係為「大頭」
    保管而持有海洛因之犯行無關，被告上開所辯，顯係事後卸責之詞，自不足採信
    。另證人丙○○、丁○○到庭證稱：曾在車上見被告以香煙攪拌或沾食海洛因吸
    用云云，即認屬實，至多僅能證明被告確曾以該方式施用海洛因而已，而難解免
    被告本件係為他人保管而持有海洛因之罪刑，併予敘明。
  (四)綜上所述，本件事證已甚明確，故被告聲請本院將其警訊時所採尿液送驗一事，
    核無必要，其犯行洵堪認定，自應予依法論科。
二、核被告甲○○未經許可寄藏具有殺傷力子彈之所為，係犯槍砲彈藥刀械管制條例
    第十二條第四項未經許可寄藏具有殺傷力子彈罪。而寄藏子彈係受人委託代為保
    管，其保管之本身所為之持有，係寄藏之當然結果，故不另就持有予以論罪（最
    高法院七十四年台上字第三四００號判例意旨參照）。又海洛因具有成癮性，服
    用後會產生依賴性、耐藥性，且戒解不易，嚴重妨害人之身心健康，為原肅清煙
    毒條例第二條所稱之毒品，被告有毒品前科，對此自不得諉為不知，竟仍為他人
    保管而持有之，惟被告行為後，立法院業於八十六年十月三十日三讀通過將肅清
    煙毒條例易名為毒品危害防制條例，將海洛因列為第一級毒品，該條例並於八十
    七年五月二十日經總統以華總（一）義字第八七０００九九八六０號令修正公布
    名稱及全文三十六條，於同年月二十二日生效，而持有第一級毒品者，依該條例
    第十一條第一項之規定，法定刑為三年以下有期徒刑、拘役或新台幣五萬元以下
    罰金，較之原肅清煙毒條例第十條第一項規定，法定刑為二年以上五年以下有期
    徒刑為輕，比較新舊法之結果，被告此部分持有海洛因之行為，應依刑法第二條
    第一項前段之規定，適用裁判時之毒品危害防制條例第十一條第一項之持有第一
    級毒品罪論處，公訴人漏未斟酌此點，認被告係犯藥事法第八十三條第一項之寄
    藏禁藥罪，尚有未洽，惟其「持有」毒品之基本社會事實同一，本院自應予以審
    理，並變更其起訴法條。被告甲○○所犯之上開二罪間，其犯意各別，行為互殊
    ，應予分論併罰。另被告非自同一人收受子彈、海洛因而寄藏或持有，已如前述
    ，是公訴人認該二罪係屬想像競合犯，自非允洽。末查被告前因違反麻醉藥品管
    理條例案件，經本院以八十四年度易字第四七五五號判處有期徒刑七月，嗣經臺
    灣高等法院以八十五年度上易字第五六七號判決駁回上訴確定，並於八十六年一
    月二十三日執行完畢，此有臺灣高等法院被告全國前案紀錄表一份存卷可考，其
    前受有期徒刑執行完畢，於五年以內再犯本件有期徒刑以上之各罪，為累犯，應
    依刑法第四十七條之規定，就其所犯各罪加重其刑。爰審酌被告之素行、犯罪之
    動機、目的、手段，其受人之託藏匿子槍，對於人身安全、社會治安可能造成之
    危害甚鉅、持有毒品之數量及犯罪後猶飾詞狡辯、顯無悔意等一切情狀，分別量
    處如主文所示之刑，並定其應執行之刑，以示懲儆。又被告犯罪後，刑法第四十
    一條所定易科罰金折算標準之適用範圍，已於九十年一月十日修正為：犯「最重
    本刑五年以下有期徒刑以下之刑之罪，而受六個月以下有期徒刑或拘役之宣告，
    因身體、教育、職業、家庭之關係或其他正當事由，執行顯有困難者，得以一元
    以上三元以下折算一日，易科罰金。但確因不執行所宣告之刑，難收矯正之效，
    或難以維持法秩序者，不在此限。併合處罰之數罪，均有前項情形，其應執行之
    刑逾六月者，亦同。」，並於同年一月十二日生效，比較新舊法律規定，以新法
    對被告較有利，自應依刑法第二條第一項前段規定，依修正後刑法第四十一條第
    一項前段規定，就宣告刑及執行刑之有期徒刑部分均諭知易科罰金之折算標準，
    ，並就罰金部分諭知易服勞役之折算標準。
三、扣案之第一級毒品海洛因二小包（驗餘淨重二．三二公克）及含海洛因之三五牌
    香煙頭二支，均係查獲之毒品，應依毒品危害防制條例第十八條第一項前段之規
    定沒收銷燬之。至扣案具殺傷力之０點四五吋制式子彈一顆，已因內政部刑事警
    察局之試射擊發而滅罄；而查扣之子彈半成品（彈頭、彈殼各三十顆）、已擊發
    過之彈頭五顆、八厘米玩具手槍之零件一組等物，經送內政部刑事警察局鑑定結
    果，認均非屬內政部公告查禁之零件，亦有該局八十八年二月十九日（八八）刑
    鑑字第九八二三號鑑驗通知書一紙在卷可按，均不予宣告沒收，附此敘明。
貳、不另為無罪諭知部分（寄藏改造八厘米玩具手槍一支，含彈匣一個部分）
一、至公訴意旨另以：被告甲○○於八十七年四月十二日左右，向鍾昌明借住桃園縣
    大溪鎮○○○街九九巷十七號房屋，其友丙○○於同年月十四日晚間十一時許，
    持具有殺傷力之改造八厘米玩具手槍一支（含彈匣一個），至上址託甲○○代為
    保管。甲○○未經許可，允為寄藏上開具殺傷力之槍枝。嗣於同年四月十五日晚
    間八時許，在上址為警查獲，並扣得上開受託保管之物品。因認被告此部分涉犯
    槍砲彈藥刀械管制條例第十一條第四項之罪嫌。
二、按犯罪事實應依證據認定之，無證據不得推定其犯罪事實。又不能證明被告犯罪
    者，應諭知無罪之判決，刑事訴訟法第一百五十四條、第三百零一條第一項分別
    定有明文。次按事實之認定，應憑證據，如未能發現相當證據，或證據不足以證
    明，自不能以推測或擬制之方法，為裁判基礎（最高法院四十年台上字第八六號
    判例參照）。又認定犯罪事實，所憑之證據，雖不以直接證據為限，間接證據亦
    包括在內，然無論直接或間接證據，其為訴訟上之證明，須於通常一般之人均不
    致於有所懷疑，而得確信其為真實之程度者，始得據之為有罪之認定，倘其證明
    尚未達到此一程度，而有合理性懷疑之存在時，即無從為有罪之認定，此亦有最
    高法院七十六年台上字第四九八六號判例可資參照。
三、公訴人認被告涉犯上開罪嫌，無非係以同案被告乙○○（原名黃金鳳）於警訊中
    之供述，及被告於警訊中稱：槍、彈等物係「阿敏」問可否放這裡，伊答稱可以
    ，復於檢察官初次偵訊時稱係「阿敏」拿到查獲地放置，又當警察詢問查扣大批
    子彈卻為何無槍械時，被告尚能供稱係「阿榮」寄放槍枝後又取回等語，並有內
    政部警政署刑事警察局八十七年五月五日刑鑑字第二九九三０號鑑驗通知書各一
    紙附卷為其論據。惟訊據被告則堅詞否認涉有上開犯嫌，辯稱：伊從未持有或寄
    藏公訴人所指之改造八厘米玩具手槍，該改造玩具手槍乃丙○○於另案中自首報
    繳，與伊無關等語。經查：
  (一)細譯被告甲○○及同案被告乙○○於警偵訊所為之供述，均僅指稱：「阿敏」或
    丙○○有將查扣之０點四五吋制式子彈一顆、非公告查禁之子彈半成品（彈頭、
    彈殼各三十顆）、已擊發過之彈頭五顆、八厘米玩具手槍之零件一組等物交予被
    告而已，實則未提及被告有何寄藏該八厘米玩具手槍之情事，至被告雖於警訊中
    一度供承：查獲前數日，綽號「阿榮」之男子曾帶制式雙管掌心雷手槍至伊住處
    亮相，隔幾天又來拿回去云云，然此不惟與公訴人所指述之八厘米玩具手槍型號
    不符，且本件桃園縣警察局楊梅分局員警在被告暫住之桃園縣大溪鎮○○○街九
    九巷十七號，並未查扣任何槍枝一節，有該分局刑事案件報告書及搜索扣押證明
    筆錄（收據）各一件在卷可稽，該雙管掌心雷手槍既未扣案，亦無從鑑定其是否
    具殺傷力，是僅憑其等於警偵訊之上開供述，均不足採為認定被告犯罪之基礎，
    甚為灼然。
  (二)另偵查卷所附之內政部警政署刑事警察局八十七年五月五日刑鑑字第二九九三０
    號鑑驗通知書影本，固載明「送鑑八厘米玩具手槍一支（槍枝管制編號0000
    000000號），實認係仿ＷＡＬＴＨＥＲ廠半自動手槍製造之金屬玩具手槍
    更換土造金屬槍管而成之改造手槍，機械性能良好，可擊發適用之子彈，認具有
    殺傷力。」等語，然該八厘米玩具手槍（槍枝管制編號0000000000號
    ）一支（含彈匣壹個），乃丙○○於八十六年七、八月間某日，在臺北縣新莊市
    某處黃昏市場，以新台幣二萬元之代價購得，並於八十七年一月十六日後將之藏
    置於桃園縣新屋鄉後湖村後湖池塘入口之水泥柱下草堆中，嗣於八十七年四月二
    十一日，為警借訊時自首犯上開未經許可持有前開改造玩具手槍之罪，同日下午
    四時三十分許，經警帶同至藏放地點取出前開改造玩具手槍而報繳之，而扣得該
    改造玩具手槍一支（含彈匣壹個）等情，業據證人丙○○到庭供述綦詳，且有臺
    灣高等法院以八十八年度上訴字三０五九號判決影本一件附卷可參，並經本院依
    職權調閱該案卷宗後查明無訛，堪認該八厘米玩具手槍係在證人丙○○管領持有
    中至明，而證人丙○○經本院當庭詢問，復證稱：上開玩具手槍僅供自己把玩，
    未展示予何人看過等語在卷，足見被告所辯：從未持有或寄藏該八厘米玩具手槍
    等語，應非虛構。
四、綜上，是依現存證據，實難認在客觀上已達於通常一般人均不致於有所懷疑，而
    得確信被告確曾犯罪之程度。此外，復查無其他任何確切之證據足以證明被告有
    何前揭公訴人所指寄藏可發射子彈具有殺傷力之改造玩具手槍之犯行，本應為無
    罪之諭知，然公訴人認此部份犯行，與前揭論罪科刑部份，有想像競合犯裁判上
    一罪之關係，故不另為無罪之諭知，以昭審慎。
據上論斷，依刑事訴訟法第二百九十九條第一項前段、第三百條，槍砲彈藥刀械管制
條例第十二條第四項，毒品危害防制條例第十一條第一項、第十八條第一項前段，刑
法第二條第一項前段、第十一條前段、第四十七條、第五十一條第五款、修正後第四
十一條第一項前段、第二項、第四十二條第二項，罰金罰鍰提高標準條例第二條，現
行法規所定貨幣單位折算新臺幣條例第二條，判決如主文。
本案經檢察官張春暉到庭執行職務。
中      華      民      國    九十二    年      七      月    三十一    日
                                臺灣桃園地方法院刑事第五庭
                                    法  官    丁  俊  成
右正本證明與原本無異。
如不服本判決，應於判決送達後十日內向本院提出上訴狀( 應附繕本 )，上訴於臺灣
高等法院。
                                    書記官    簡  慧  瑛
中      華      民      國    九十二    年      八      月      一      日
附錄本案論罪科刑依據之法條：
槍砲彈藥刀械管制條例第十二條第四項：
未經許可，持有、寄藏或意圖販賣而陳列子彈者，處五年以下有期徒刑，併科新台幣
三百萬元以下罰金。
毒品危害防制條例第十一條第一項：
持有第一級毒品者，處三年以下有期徒刑、拘役或新台幣五萬元以下罰金。


司法院資訊處製作；財團法人民間司法改革基金會備份。
